【裁判字號】    99,訴緝,40
【裁判日期】    990914
【裁判案由】    妨害風化等
【裁判全文】
臺灣高雄地方法院刑事判決              99年度訴緝字第40號
公  訴  人  臺灣高雄地方法院檢察署檢察官
被      告  甲○○
指定辯護人  陳建誌律師
上列被告因妨害風化等案件，經檢察官提起公訴（94年度偵字第
5504號、12642 號、20839 號），本院判決如下：
    主  文
甲○○共同犯常業圖利容留性交罪，處有期徒刑貳年捌月；扣案
之營業帳冊玖本，均沒收之。
    事  實
一、甲○○意圖自柬埔寨招攬該地女子與台灣男子假結婚，再利
    用申請來台依親方式，引進柬埔寨女子來台，從事性交（假
    結婚真賣淫）而營利，遂以每名約新台幣（下同）30萬元之
    代價，委由知情之庚○○（經臺灣高等法院高雄分院以98年
    度上更(二)字第90號，判處有期徒刑1 年2 月，減為有期徒刑
    7 月）、盧發財（經臺灣屏東地方法院以97年度訴緝字第30
    號，判處有期徒刑1 年6 月）辦理引進作業。甲○○及庚○○、盧發財即共同基於使公務員登載不實事項於公文書及行
    使使公務員登載不實公文書之概括犯意聯絡，由庚○○、盧
    發財先後以數萬元及免費出國食宿招待之代價，徵得同有行
    使使公務員登載不實公文書犯意聯絡之盧寶源（經本院以94
    年度訴字第3761號為不受理判決【已死亡】）、丙○○、壬○○（前揭2 人均經本院以94年度訴字第3761號判處有期徒
    刑3 月）及癸○○（經臺灣高等法院高雄分院以99年度上易
    字第28號判處有期徒刑8 月，減為有期徒刑4 月）同意出任
    人頭丈夫，其後庚○○、甲○○即帶領盧寶源、丙○○、張
    振勝及癸○○，於如附表「辦理假結婚時間」欄所示時間至
    柬埔寨，另由亦有使公務員登載不實事項於公文書及行使使
    公務員登載不實公文書概括犯意聯絡之姓名年籍不詳綽號「
    阿忠」之成年男子（下稱「阿忠」，未據檢察官提起公訴）
    ，分別辦理盧寶源、丙○○、張振勝及癸○○與無結婚真意
    之柬埔寨籍女子丑○○、子○○、乙○○及戊○○（以上4
    人均未據檢察官提起公訴）之結婚手續，取得柬埔寨所頒之
    「結婚證明書」後，並由盧發財持之前往我國外交部駐越南
    台北經濟文化辦事處（下稱我國駐越南辦事處）辦理驗證手
    續，復由庚○○協助盧寶源、丙○○、張振勝及癸○○等人
    ，持經我國駐越南辦事處驗證之「結婚證明書」，於如附表
    「辦理戶籍登記時間」欄所示時間，前往如附表「戶政事務
    所」欄所示之戶政事務所，申請辦理結婚登記，使各該不知
    情之承辦公務員，將該不實之結婚事項登載於盧寶源、丙○○、張振勝及癸○○等人之戶籍謄本公文書，致生損害於各
    戶政機關對於戶籍資料管理之正確性，丑○○、子○○、乙○○及戊○○再經由盧發財等人之協助，於如附表「辦理簽
    證時間」欄所示時間，持上述使公務員登載不實之戶籍謄本
    ，向我國駐越南辦事處申請以「依親」為由，核發居留簽證
    而行使之，經該承辦公務員為實質審查後，仍誤發居留簽證
    予丑○○、子○○、乙○○及戊○○，嗣丑○○、子○○、
    乙○○及戊○○即於如附表「入境時間」欄所示時間，持居
    留簽證先後自高雄小港國際機場入境（每次以假結婚方式引
    進柬埔寨籍女子之台灣男子及柬埔寨籍女子、辦理假結婚、
    戶籍登記及簽證之時間、辦理假結婚登記之戶政事務所、柬
    埔寨籍女子之入境時間、帶領台灣男子前往柬埔寨之人，均
    詳如附表所示）。丑○○於民國93年6 月16日入境後，甲○○即與丁○○（經本院以94年度訴字第3761號判處有期徒刑
    2 年8 月，減為有期徒刑1 年4 月）共同基於常業圖利容留
    性交之犯意聯絡，由甲○○將丑○○與姓名年籍不詳綽號「
    小莉」之柬埔寨成年女子（下稱「小莉」），委由丁○○在
    其所經營位於屏東縣萬丹鄉○○村○○路249 之5 、249 之
    6 號之「雅房出租」應召站，以每次1,000 元之代價，代為
    容留、媒介與不特定男客為性交之行為，丁○○分得200 元
    ，其餘歸甲○○所有，甲○○、丁○○並均以之為常業。嗣
    後因對管理方式之理念不合，甲○○遂於同年8 、9 月起，
    於高雄縣林園鄉○○路○段260 號另設立「西湖春理容院」
    ，而將丑○○、「小莉」及嗣後引進之子○○、乙○○、戊○○帶至該處，接續前常業圖利容留性交之犯意，以每次
    2,000 元之代價，容留、媒介前揭女子與不特定男客為性交
    之行為，所得歸甲○○所有，惟每月各給付前揭女子美金
    500 元，甲○○並以之為常業。嗣93年12月間，己○○（經
    臺灣高等法院高雄分院以97年度上訴字第1541號判處有期徒
    刑1 年2 月，減為有期徒刑7 月）因無業，由新竹南下向涂
    榮戰無償借住於「西湖春理容院」4 樓，明知前揭容留女子
    性交易各情，而與甲○○共同基於常業圖利容留性交之犯意
    聯絡，平日除烹調供上開女子食用外，並搭載上開女子至各
    處賣淫，於涂榮戰外出時亦幫忙看店，共同媒介、容留上開
    女子與人性交以營利，並以之為常業。迄94年2 月15日下午
    8 時50分許，警察臨檢上址時，因子○○趁機求救，始知上
    情。
二、案經高雄縣政府警察局報請臺灣高雄地方法院檢察署檢察官
    偵查起訴。
    理  由
一、證據能力之判斷：
  (一)按被告以外之人於審判外之言詞或書面陳述，除法律有規定
    者外，不得作為證據；被告以外之人於審判外向法官所為之
    陳述，得為證據；被告以外之人於偵查中向檢察官所為之陳
    述，除顯有不可信之情況者外，得為證據；被告以外之人於
    審判中有滯留國外或所在不明而無法傳喚或傳喚不到之情形
    者，其於檢察事務官、司法警察官或司法警察調查中所為之
    陳述，經證明具有可信之特別情況，且為證明犯罪事實之存
    否所必要者，得為證據；被告以外之人於審判外之陳述，雖
    不符前4 條之規定，經當事人於審判程序同意作為證據，法
    院審酌該言詞陳述或書面陳述作成時之情況，認為適當者，
    亦得為證據；當事人、代理人或辯護人於法院調查證據時，
    知有第159 條第1 項不得為證據之情形，而未於言詞辯論終
    結前聲明異議者，視為有前項之同意，刑事訴訟法第159 條
    第1 項、第159 條之1 第1 項、第2 項、第159 條之3 第3
    款、第159 條之5 分別定有明文。又檢察官於偵查中訊問被
    告以外之人時，可能係以被告或以證人身份進行訊問，倘檢
    察官於訊問前，已依不同身份所應適用之程序，分別告知刑
    事訴訟法第95條關於訊問被告應先告知之事項，或同法第
    180 條、第181 條、第186 條第2 項之證人拒絕證言權，使
    該受訊問之被告以外之人瞭解其係基於何種身分應訊，得以
    適當行使各該當權利，不致因身分混淆而剝奪其權利之行使
    ，則檢察官此種訊問方式之偵查作為，即難謂為於法有違，
    且刑事訴訟法第159 條之1 第2 項所定被告以外之人於偵查
    中向檢察官所為之陳述，原包括以被告身分，或以證人（應
    具結）身分所為之陳述，則上開陳述證據能力之有無，悉依
    該條項之規定為斷。而本件證人庚○○、盧發財、丁○○、
    丙○○、壬○○、癸○○、乙○○、子○○、己○○、辛○○、池映節、許正熙等人於警詢之陳述，證人庚○○、盧發
    財、丁○○、乙○○、己○○等人於檢察官偵查中所為之陳
    述，及證人庚○○、盧發財、丁○○、己○○、丙○○、壬○○、癸○○就其個人所犯部分於另案法院審理時所為之陳
    述，均屬被告以外之人於審判外之陳述，茲就上開陳述之證
    據能力，分別判斷如下：
    1.證人乙○○、子○○已於94年7 、8 月間被遣送出境，有
      臺灣高雄地方法院檢察署94年7 月25日雄檢博河94偵5504
      字第4988 8號函附卷可稽（詳偵(一)卷第242 頁），而其等
      於警詢中所為之陳述，均係關於其等以假結婚方式非法進
      入臺灣，及嗣後經容留、媒介從事性交易之情形，所述均
      係親身之經歷，且係在員警告知相關訴訟上權利後所述，
      並無違背意願為陳述之可能，堪認尚無不能自由陳述或遭
      違法取供之情事，而具可信之特別情況，並為證明本案被
      告本件犯罪事實存否所必要，依刑事訴訟法第159 條之3
      第3 款規定，應認具有證據能力，被告及辯護人辯稱證人
      乙○○於警詢之陳述無證據能力，尚無可採。
    2.證人庚○○、丁○○、己○○、丙○○、壬○○、癸○○
      於本件相關其個人所犯部分，因其等均經本院於審理程序
      中進行交互詰問程序，已保障被告之詰問權，是上開其等
      於法院審理時所為之陳述，依刑事訴訟法第159 條之1 第
      1 項規定，均有證據能力。
    3.證人庚○○、丁○○、乙○○、己○○等人於檢察官偵查
      中所為之陳述，其中庚○○、盧發財、丁○○等人由檢察
      官以被告身分訊問時，均已告知渠等「得保持緘默，無須
      違背自己的意思而為陳述；得選任辯護人；得請求調查有
      利之證據；涉犯之罪名」等事項，另庚○○、丁○○、乙○○等人由檢察官以證人身分訊問時，亦已被告知上開拒
      絕證言權，且經具結，有筆錄及結文附卷可稽（詳偵(一)卷
      第121 至128 頁、第220 至226 頁、偵(六)卷第150 至152
      頁、偵(八)卷第42至47頁、第31至34頁），而其等並未提及
      檢察官在偵查時有不法取供之情形，且除證人乙○○業經
      遣返出境而無法傳喚外，上開其他證人復經本院於審理程
      序中進行交互詰問程序，保障被告對質詰問權之行使，此
      外，亦無顯不可信之情形，揆諸前揭規定意旨及說明，自
      應認其等於偵查中以被告、證人身分應訊之陳述，均有證
      據能力。
    4.證人庚○○、壬○○、癸○○、辛○○等人於警詢之陳述
      ，並無刑事訴訟法第159 條之1 至第159 條之4 傳聞證據
      例外之情形，被告及辯護人辯稱上開陳述無證據能力，經
      核尚無不符，本院自不得以證人庚○○、壬○○、癸○○
      、辛○○於警詢之陳述，作為被告不利認定之證據。
    5.證人盧發財、丁○○、丙○○、己○○、池映節、許正熙
      等人於警詢中所為之陳述（證人池映節關於丑○○、戊○○是否賣淫、被限制自由、自應召站逃出之陳述除外，另
      說明如後），固均屬被告以外之人於審判外之言詞陳述，
      然被告及辯護人於本院行準備程序時，業已表示對上開陳
      述之證據能力無意見，有筆錄及書狀各1 份附卷可稽（詳
      本院卷第53頁、第58頁），且被告及辯護人亦未於言詞辯
      論終結前表示異議，本院審酌前開證據作成時之情況均屬
      正常，且與本案相關之待證事實具有關連性，認均適於作
      為證據，因依刑事訴訟法第159 條之5 之規定，認上開證
      據均具有證據能力。
  (二)我國刑事訴訟法採直接審理主義，非經顯示於審判庭，能由
    法院審判人員直接調查及供訴訟當事人詰問、辯論之證據，
    不得作為認定事實之基礎；證人以聞自原始證人在審判外之
    陳述作為內容之陳述，係屬傳聞之詞，其既未親自聞見或經
    歷其所陳述之事實，不能單憑其出自傳聞之供述，擔保其陳
    述內容之真實性，倘未經對其傳聞之事實依法定程序進行直
    接調查、辯論，即無從判斷其證據價值，自非適合於證明待
    證事實之證據，此有最高法院97年度台上字第5159號判決意
    旨可資參照。本件證人池映節、許正熙關於丑○○、戊○○
    是否賣淫、被限制自由、自應召站逃出之陳述，係審判外聞
    自丑○○、戊○○，證人丁○○關於聽聞被告毆打引進女子
    之陳述，係審判外聞自他人，證人辛○○關於聽聞被告性侵
    、毆打引進女子之陳述，係審判外聞自丑○○，均屬上開傳
    聞之詞，且因丑○○、戊○○已被遣返出境，有上開臺灣高
    雄地方法院檢察署遣返函及入出境查詢資料附卷可稽（詳偵
    (一)卷第242 頁、本院卷第86頁、第89頁），且證人丁○○所
    聽聞者亦無確切姓名年籍資料，則上開丑○○、戊○○是否
    賣淫、被限制自由、自應召站逃出，及被告是否性侵、毆打
    引進女子之傳聞事實，即無法於審理程序進行直接調查、辯
    論，依上開最高法院判決意旨所示，本院自不得依上開陳述
    為被告不利之認定，被告及辯護人辯稱證人池映節、許正熙
    關於丑○○、戊○○是否逃出西湖春理容院之陳述無證據能
    ，尚無不合。
二、事實之認定：
    訊據被告甲○○雖自承於上開時間，以每名約30萬元之代價
    ，引進丑○○、子○○、乙○○、戊○○，先將丑○○、「
    小莉」委由丁○○在「雅房出租」安排工作，後因管理理念
    不合，於93年8 、9 月自行開設「西湖春理容院」，安排「
    小莉」、丑○○、子○○、乙○○、戊○○於「西湖春理容
    院」工作，每月給付「小莉」、丑○○、子○○、乙○○、
    戊○○等人各美金500 元，但矢口否認有行使使公務員登載
    不實文書或常業圖利容留、媒介性交之犯行，辯稱僅丑○○
    係委由盧發財引進，子○○、乙○○、戊○○3 人則係另委
    由「阿忠」透過庚○○引進，伊不知該4 人係以假結婚方式
    引進，且「小莉」、丑○○僅由丁○○安排按摩工作，「小
    莉」、丑○○、子○○、乙○○、戊○○等人在「西湖春理
    容院」亦係擔任按摩服務，並無從事性交易，未雇用己○○
    經營「西湖春理容院」云云。惟查：
  (一)被告所承部分，核與證人丁○○證稱略以：甲○○係伊妹婿
    那邊的親戚，當時甲○○經濟情況不佳，而伊開設之「雅房
    出租」應召站經營的還不錯，就問甲○○要不要加入經營，
    並介紹盧發財、庚○○給甲○○認識，由庚○○在柬埔寨辦
    理假結婚，到越南由盧發財辦理簽證，以引進柬埔寨小姐，
    甲○○將「小莉」、「小青（指丑○○）」寄放在伊所經營
    之「雅房出租」作性交易，每次1,000 元，伊分得200 元，
    其餘歸甲○○所有，丑○○係盧發財利用其哥哥盧寶源（盧
    寶源弟弟之誤），以假結婚名義自柬埔寨引進，後來因管理
    理念不合，甲○○將「小莉」、丑○○帶走等語（詳警(一)卷
    第128 頁、警(二)卷第282 頁、本院卷第260 至265 頁），證
    人庚○○證稱略以：因辦理結婚的事情，盧發財被柬埔寨公
    安抓去關了3 個月並罰款，盧發財被柬埔寨列為拒絕入境人
    物，所以請伊幫忙帶人到柬埔寨辦理假結婚，帶到柬埔寨蓋
    完入境章以後，即由「阿忠」辦理假結婚事宜，嗣後由盧發
    財負責在越南辦理簽證手續，回台後伊會協助辦理戶籍登記
    ，伊有帶過壬○○、癸○○及盧寶源至柬埔寨辦理假結婚，
    其他人頭丈夫姓名忘了，其中與盧寶源前去辦理假結婚該次
    ，盧發財也有安排甲○○同行等語（詳偵(六)卷第150 頁、本
    院卷第101 至116 頁），證人乙○○證稱略以：伊以依親方
    式辦理入境，入台後未與結婚簽證上之先生同居，而是到「
    西湖春理容院」從事接客賣淫，每次交易代價2,000 元，每
    月可得美金500 元，共工作約4 個月等語（詳警(一)卷第226
    頁、第229 頁、第247 頁、警(十一)卷第8 至9 頁、偵(一)卷第
    123 至124 頁），證人丑○○證稱略以：伊在「西湖春理容
    院」與客人從事性交易，每次交易代價2,000 元，老闆是甲○○，每月可得美金500 元等語（詳警(十一)卷第11頁），大致
    均相符，且有丑○○、子○○、乙○○、戊○○等人之申請
    簽證資料及入出境查詢資料各4 份附卷可稽（詳警(三)卷第
    123 至201 頁，包含電腦查詢申請簽證資料、依親申請表、
    結婚證明書、柬埔寨女子出生證明書、人頭老公戶籍謄本及
    護照、庚○○護照、文件證明或驗證申請表、註明經庚○○
    介紹之交往經過書、切結保證書等、本院卷第86至89頁），
    堪信為真實，則依被告所承、上開證人所證，及丑○○、子
    ○○、乙○○、戊○○等人之申請簽證資料、入出境查詢資
    料所示，被告確曾以事實欄所示方式，引進柬埔寨女子丑○○、子○○、乙○○、戊○○入台工作，丑○○、子○○、
    乙○○、戊○○並無結婚之事實，而係為以依親方式申請入
    台，因而辦理假結婚，詳如附表所示，被告並於丑○○入台
    後，先將丑○○、「小莉」委由丁○○在「雅房出租」容留
    、媒介性交易，於93年8 、9 月自行開設「西湖春理容院」
    後，容留、媒介「小莉」、丑○○、子○○、乙○○、戊○○在「西湖春理容院」工作，每月給付「小莉」、丑○○、
    子○○、乙○○、戊○○等人各美金500 元之事實，應可認
    定。
  (二)依丑○○、子○○、乙○○、戊○○等人上開申請入境資料
    顯示，其等均係與台籍男性辦理結婚後，以依親名義申請入
    境許可，而依證人丁○○證稱略以：係伊介紹盧發財、庚○○與甲○○認識，以便以假結婚方式將小姐引進台灣等語（
    詳本院卷第262 頁），證人庚○○證稱略以：帶領盧寶源至
    柬埔寨辦理假結婚時，甲○○亦有同行等語（詳本院卷第
    109 至110 頁），證人丙○○證稱略以：甲○○跟伊說要找
    柬埔寨女子來台幫傭，需要人與柬埔寨女子辦理結婚，伊因
    而與甲○○、庚○○前往柬埔寨，配合與子○○辦理結婚等
    語（本院94年度訴字第3761號卷卷(五)第127 頁），證人壬○○證稱略以：庚○○帶伊前往柬埔寨辦理結婚時，甲○○亦
    有同行，沒有下聘儀式，該女子來台下飛機後，就被別人帶
    走等語（詳本院94年度訴字第3761號卷卷(五)第72頁、本院卷
    第131 至142 頁），證人癸○○證稱略以：伊共出國2 次，
    第1 次前去柬埔寨，第2 次去越南辦相關證件，辦理與戊○○之結婚手續，但戊○○入境後沒有與伊一起回家等語（詳
    本院98年度訴緝字第138 號卷第61至64頁、本院卷第193 至
    196 頁），上開所證互核大致相符，均堪信為真實，而依證
    人丁○○所證，介紹引進柬埔寨女子時，被告即已知悉係以
    假結婚申請依親方式辦理入境，且依實際參與辦理之證人庚○○，及充當人頭老公之證人丙○○、壬○○、癸○○所證
    ，本件引進丑○○、子○○、乙○○、戊○○之過程，被告
    均有出國同行，甚且還出面請人頭老公幫忙以結婚方式辦理
    引進，足見被告確有上開以假結婚申請依親引進丑○○、子
    ○○、乙○○、戊○○等人之認識，而如上所述，以上開方
    式引進需如附表所示辦理結婚之戶籍登記，並持戶籍謄本辦
    理簽證，則被告具有使公務員登載不實事項於公文書及行使
    使公務員登載不實公文書之概括犯意，甚為明確，所辯不知
    係以假結婚方式引進，尚無可採。又被告雖自承「小莉」亦
    係委託盧發財引進等語，然因「小莉」之姓名年籍不詳，無
    從查證是否確屬以假結婚依親方式引進之外國人，且亦無其
    他證據可資證明此部分有使公務員登載不實、行使使公務員
    登載不實文書之犯行，是尚無法認定構成犯罪。另依證人庚○○上開所證，本件以假結婚依親方式引進柬埔寨女子之分
    工，係由庚○○負責將台籍人頭老公帶至柬埔寨，另由「阿
    忠」負責找適合之柬埔寨女子，辦理在柬埔寨之結婚登記事
    宜，再由盧發財負責在我國駐越南辦事處，辦理結婚登記之
    驗證手續，庚○○並需協助辦理台籍人頭老公之在台結婚登
    記，即帶人頭老公至柬埔寨及在台辦理戶籍登記部分，由庚○○負責，在柬埔寨挑選女子及辦理結婚事宜，由「阿忠」
    負責，在越南辦理簽證等手續則由盧發財負責，是不論被告
    係委請盧發財辦理引進，或委請「阿忠」辦理引進，均係由
    該集團分工辦理；且本件引進既係委請上開人等辦理，則即
    使依證人丁○○所證，嗣後曾另請被告引進柬埔寨女子，所
    涉亦僅係被告嗣後是否另行起意經營以假結婚依親引進柬埔
    寨女子之行業，尚非本件起訴效力所及，併予敘明。
  (三)被告自承在開設「西湖村理容院」之前，曾將丑○○、「小
    莉」寄放於證人丁○○所開設之「雅房出租」接客，雖辯稱
    僅係從事按摩服務，然依證人丁○○上開所證，係因被告經
    濟狀況不好，因而介紹加入經營應召站工作，且被告初引進
    之丑○○、「小莉」，係寄放於「雅房出租」從事性交易（
    詳警(二)卷第282 頁、本院卷第260 至265 頁），且核證人丁○○於其被訴妨害風化之案件中，亦自承本身係靠引進外籍
    女子從事賣淫以維生，有筆錄附卷可稽（詳本院94年度訴字
    第3761號卷卷(五)第72頁），如非事實，證人丁○○於本身被
    訴之案件，自無坦承犯罪之可能，足見證人丁○○所設立之
    「雅房出租」，原屬經營性交服務之應召站，上開所證堪信
    為真實，更何況，證人乙○○、子○○均證稱在「西湖春理
    容院」係從事接客賣淫之性交易工作，有筆錄附卷可按（詳
    警(一)卷第226 頁、第228 至236 頁、警(十一)卷第9 頁、第12頁
    、偵(一)卷第123 頁、偵(三)卷第26頁），證人即曾受雇於被告
    之辛○○亦證稱，被告經營「西湖春理容院」係雇用小姐從
    事按摩及賣淫工作，之前前往萬丹（指「雅房出租」應召站
    ）看管小姐時，小姐亦有從事性交易，有筆錄附卷可考（詳
    本院卷第144 頁），足見被告引進丑○○、子○○、乙○○
    、戊○○，確係從事包含性交之服務，所辯僅從事按摩服務
    ，顯與事實不符，不足採信。另依證人乙○○、丑○○所證
    ，己○○參與載送小姐至外從事性交易，此部分2人 證述一
    致，堪信為真實，則己○○確有參與「西湖春理容院」之經
    營，甚為明確，被告辯稱未雇用己○○經營「西湖春理容院
    」，顯與事實不符，尚無可採，附此陳明。
  (四)按刑法上之常業犯係以犯罪行為為生活之職業，恃之以維生
    ，因之常業犯就其犯意而言，係以同一犯罪行為恃以維生之
    意思，反覆為之，具有同一不變犯意之連續性，就其犯罪行
    為客體內涵觀察，客觀上必須具有相當時間之連續性及可確
    定性，足以為生活之職業者，而非僅為偶發、短暫性，不足
    為生活之職業者，即足當之，至於犯罪當時有無其他職業、
    犯罪時間之長短或所得多寡，並不影響其為常業犯之認定，
    此有最高法院93年度台上字第4967號判決意旨可資參照。而
    本件被告所經營之「西湖春理容院」，以店面方式經營，且
    有包含「小莉」、丑○○、子○○、乙○○、戊○○之多位
    柬埔寨籍女子從事性交易，被告僅需每月支付每位柬埔寨女
    子500 元美金，其餘賣淫所得均歸被告所有，而坊間仍有多
    數人甘冒被處罰風險，經營容留、媒介女子與他人性交之業
    務，足見有一定市場需求及豐厚利潤，從而被告確有圖利容
    留、媒介性交之常業犯意，甚為明確。
  (五)綜上所述，本件事證明確，被告確有如事實欄所載之行使使
    公務員登載不實文書及常業圖利容留性交犯行，應可認定。
三、論罪科刑：
  (一)本案相關法律之比較適用：
    本案被告行為後，刑法業於94年2 月2 日經總統以華總一義
    字第09400014901 號令修正公布，並於95年7 月1 日施行，
    參酌最高法院95年5 月23日刑事庭第8 次會議決議意旨，修
    正後刑法第2 條第1 項之規定，係規範行為後法律變更所生
    新舊法律比較適用之準據法，於修正後刑法施行後，應適用
    修正後刑法第2 條第1 項之規定，為「從舊從輕」之比較；
    另於比較時應就罪刑有關之共犯、未遂犯、想像競合犯、牽
    連犯、連續犯、結合犯，以及累犯加重、自首減輕暨其他法
    定加減原因（如身分加減）與加減比例等一切情形，本於統
    一性及整體性原則，綜其全部罪刑之結果而為比較。是本院
    審酌：
    1.修正後刑法第33條第5 款規定「罰金：新台幣1 千元以上
      ，以百元計算之。」，與修正前刑法第33條第5 款規定「
      罰金：1 元以上。」不同，本案被告等人所犯法條關於罰
      金刑部分，經比較新舊法結果，以舊法之規定較有利於被
      告。
    2.刑法第28條原規定：「二人以上共同『實施』犯罪之行為
      者，皆為共同正犯」，新法修正為：「二人以上共同『實
      行』犯罪之行為者，皆為共同正犯」，係將舊法之「實施
      」修正為「實行」。原「實施」之概念，包含陰謀、預備
      、著手及實行等階段之行為，修正後僅共同實行犯罪行為
      始成立共同正犯，是新法共同正犯之範圍已有限縮，排除
      陰謀犯、預備犯之共同正犯，新舊法就共同正犯之範圍既
      因此而有變動，自屬犯罪後法律有變更，而非僅屬純文字
      修正，應有新舊法比較適用之問題（最高法院96年度台上
      第1323號判決意旨、台灣高等法院暨所屬法院96年法律座
      談會研討結果參照）。而經新舊法比較結果，本件被告係
      基於共同犯罪之意思而參與犯罪構成要件行為，上述刑法
      第28條之修正內容，對本件被告而言並無較為有利，依刑
      法第2 條第1 項前段之規定，即應適用行為時即修正前之
      刑法第28條規定。
    3.新修正刑法將原刑法第231 條第2 項之常業圖利容留性交
      罪予以廢除，準此，除法理上合於接續犯、包括一罪之情
      形仍可認為構成單一之犯罪外，其於數犯罪行為之情形，
      即應依刑法第51條之規定予以分論併罰，而依修正後刑法
      之規定，被告所為之數次意圖使女子與他人為性交行為而
      容留、媒介以營利之犯行，均應各別該當於刑法第23 1條
      第1 項之圖利容留性交罪而數罪併罰，然被告於行為時之
      所為，依修正前之規定，僅該當常業犯之實質上一罪，比
      較新、舊法結果，以適用修正前刑法第231 條第2 項常業
      圖利容留性交罪較有利於被告。
    4.新修正之刑法將原刑法第55條關於牽連犯之規定刪除，基
      此，除法理上合於想像競合犯之情形仍可認為構成單一之
      犯罪外，其於數犯罪行為之情形，即應依刑法第51條之規
      定予以分論併罰。是比較新舊法之規定，應以修正前之刑
      法第55條規定較有利於被告。
    5.新修正之刑法將原刑法第56條關於連續犯之規定廢除，準
      此，除法理上合於接續犯、包括一罪之情形仍可認為構成
      單一之犯罪外，其於數犯罪行為之情形，即應依刑法第51
      條之規定予以分論併罰。是比較新舊法之規定，應以修正
      前之刑法第56條規定較有利於被告。
    6.綜上，經綜合全部罪刑比較之結果，以修正前刑法之規定
      較有利於被告，爰依刑法第2 條第1 項前段之規定，一體
      適用修正前刑法之規定。
  (二)按戶政機關製作之戶籍謄本，屬公務員職務上所掌之公文書
    ，本案被告及其他共犯以「假結婚」之方式，使戶政機關不
    知情之承辦員經形式審查後，登載「假結婚」之不實事項於
    戶籍謄本，使柬埔寨籍女子得持戶籍謄本辦理居留簽證而加
    以行使，足以生損害於戶政機關對於戶籍資料管理之正確性
    。是核被告此部分所為，係犯刑法第216 條、第214 條之行
    使使公務員登載不實文書罪；另設立經營「西湖春理容院」
    使引進之柬埔寨女子與他人為性交之所為，係犯修正前刑法
    第231 條第2 項之常業圖利容留性交罪。被告圖利媒介使女
    子與他人為性交之低度行為，為圖利容留使女子與他人性交
    之高度行為所吸收；使公務員登載不實之低度行為，為行使
    使公務員登載不實文書之高度行為所吸收，均不另論罪。被
    告、丁○○間，就本件丑○○、「小莉」在「雅房出租」應
    召站常業圖利容留性交犯行，被告、己○○間，就93年12月
    間以後「西湖春理容院」常業圖利容留性交犯行，被告、庚○○、盧發財、「阿忠」、如附表「台灣男子」欄所示人頭
    老公、如附表「柬埔寨籍女子」欄所示引進女子間，就本件
    引進各該柬埔寨女子所涉行使使公務員登載不實文書犯行，
    有犯意聯絡及行為分擔，均應依修正前刑法第28條規定，論
    以共同正犯。被告所為上開多次共同行使使公務員登載不實
    文書犯行，時間緊接，犯罪構成要件相同，顯係基於概括犯
    意反覆為之，為連續犯，應依修正前刑法第56條之規定論以
    一罪，並加重其刑。被告係以行使使公務員登載不實文書犯
    行為方法，以達常業圖利容留性交犯行之目的，所犯上開二
    罪間，有方法目的之關係，為牽連犯，應依修正前刑法第55
    條之規定，從一重之常業圖利容留性交罪處斷。被告於丑○○入境後，將之與「小莉」委由共犯丁○○在「雅房出租」
    應召站代為容留、媒介性交易部分，檢察官於起訴書犯罪事
    實欄雖未敘及，但與嗣後在「西湖春理容院」容留、媒介業
    經起訴之有罪部分，既有實質上一罪關係，仍為起訴效力所
    及，本院自得予以審理。爰審酌被告貪圖私利，以假結婚方
    式非法引進柬埔寨籍女子來台賣淫，過程中，使戶政事務所
    承辦人員為不實結婚登記部分，足生損害於戶政機關對戶籍
    資料管理之正確性，持不實結婚登載戶籍謄本申辦來台依親
    之申請，除再次損害戶籍登記之公信力外，亦影響是否准予
    來台依親之審核，另容留、媒介柬埔寨籍女子與他人為性交
    之所為，敗壞社會善良風俗，參酌經營之規模、期間及獲利
    情形，並考量被告於本案居於主導地位，犯罪情節較其他共
    犯為重，否認犯行，犯後態度不佳，前因違反著作權法案件
    ，被判刑有期徒刑2 年確定，有台灣高等法院被告前案紀錄
    表附卷可稽（詳本院卷第24頁），素行非佳等一切情狀，量
    處如主文所示之刑，以資懲戒。再者，本件被告係於中華民
    國96年罪犯減刑條例施行前之96 年3月15日經本院發佈通緝
    ，有通緝書附卷可按（詳本院94 年 度訴字第37 61 號卷卷
    (二)第138 頁），而直至99年3 月18 日 始被查獲，並有通緝
    案件移送書附卷可憑（詳本院卷第2頁 ），未於96年12月31
    日前自動接受審判，依上開條例第5條 規定，自無該條例減
    刑規定之適用，併予敘明。
  (三)扣案之營業帳冊9 本，均係共犯丁○○所有，並為丁○○供
    犯本件「雅房出租」部分常業圖利容留性交犯行所用之物，
    業據丁○○證承在卷（詳本院94年度訴字第3761號卷卷(五)第
    70至71頁、本院卷第269 頁），基於共同正犯責任共同之原
    則，應依刑法第38條第1 項第2 款之規定，均宣告沒收之。
    至扣案之柬埔寨護照、居留證、租賃契約、結婚證書、現金
    、攝錄影數位硬碟等物品，或非本案被告所有，或無證據足
    資證明與本件犯行有涉，爰均不予宣告沒收，附此敘明。
四、不另為無罪諭知部分：
  (一)公訴意旨略以：被告以毆打、口語恐嚇、脅迫等強暴、脅迫
    方式，使丑○○、子○○、乙○○及戊○○心生畏懼，聽從
    被告容留、媒介與他人為性交行為，因認被告另涉犯修正前
    刑法第231 條之1 第3 項之意圖營利以強制使人為性交常業
    罪。而證人乙○○於94年3 月22日、同年3 月28日、同年4
    月6 日、同年5 月16日、5 月31日警詢中固證稱略以：伊係
    被強迫賣淫的，如不接客，老闆（指被告）會打伊，有被打
    過也吃過停經藥，老闆恐嚇伊，逃跑被抓到會被打，曾因客
    人向老闆說伊做不好，被「阿輝」（指己○○）拿電線及用
    手打，打完不准吃飯，且沒帶伊就醫，有看過甲○○叫己○○拿電線打子○○，甲○○輪流性侵「阿香」（指戊○○）
    、「阿欣」（指丑○○）及伊云云，惟為被告所否認，經查
    ：
    1.證人乙○○、子○○於警方臨檢查獲後之同年月2 月16日
      ，初次警詢中分別證稱略以：伊等每天在店內與客人從事
      性交易，在西湖春理容院從事性交易已3 、4 個月了，跟
      客人做1 次性交易代價為2,000 元，其等是固定1 個月領
      500 元美金，所以性交易的錢全部被老闆拿去，己○○是
      負責載客人給其等性交易之人等語（詳警(十一)卷第8 至12頁
      ），除到西湖春理容院從事性交易之時間長短外，2 人所
      證相符，堪信為真實，當時該2 證人並未證述有被強制為
      性交之情形。
    2.證人乙○○於94年5 月31日檢察官偵訊時證稱略以：自願
      在西湖春理容院賣淫，老闆未對伊性侵，但有發生性關係
      ，沒被強迫賣淫，但有恐嚇不能逃跑，被抓到會被打等語
      ，有筆錄附卷可稽（詳偵(三)卷第25至26頁），證人乙○○
      既在檢察官偵訊時明白證稱係自願從事賣淫工作，被告與
      伊間雖有性行為，但非性侵害，則前於警詢時所稱被強迫
      賣淫、被性侵，及戊○○、丑○○是否被性侵之所證，是
      否真實即非無疑。又於檢察官偵訊時所證與被告發生性關
      係，既非受迫，僅屬私人性關係，難為被告強制乙○○與
      他人為性交之證明。另被告引進柬埔寨女子需支付約30萬
      元之費用，則引進之女子如違背約定擅自離去，以較為嚴
      厲之方式予以處罰，僅屬經營管理是否適當之問題，亦難
      遽認即屬強制該女子與他人為性交。
    3.施打或吃停經藥部分，為從事性交易女子為免交易過程懷
      孕所常見，無論自願或被迫賣淫均同，是證人乙○○上開
      施打或吃停經藥之所證，亦無法證明被告有強制女子與客
      人性交之情形。
    4.客人對於服務人員服務內容有抱怨時，經營者為持續有效
      營利，對服務人員為勸說、教育或處罰等，屬經營管理之
      範圍，與是否強制女子與他人為性交無關，從而即如證人
      乙○○上開所證，因客人抱怨服務不佳，被告曾唆使己○○對伊體罰、不給飯吃、處罰後未予治療，亦僅經營管理
      是否妥適之問題，尚與強制為性交無關。另證人乙○○僅
      證述見被告唆使己○○拿電線打子○○，但並未證述是否
      知悉處罰之原因，亦難認與強制為性交有關。
    5.證人即當時任職賽珍珠基金會之池映節雖證稱略以：於93
      年年底，其他單位將丑○○、戊○○轉介給賽珍珠基金會
      照護，當時其中1 名女子已懷孕，她們陳稱被迫在高雄賣
      淫，逃出來，身上有傷，不知如何受傷，被迫賣淫期間行
      動自由受限制等語，然除轉介照護丑○○、戊○○，及其
      中1 人懷孕，2 人均受傷之事實外，關於賣淫、被限制自
      由、逃出部分，既係聽聞丑○○、戊○○所述，屬傳聞之
      詞，因丑○○、戊○○已被遣返出境，上開是否賣淫、被
      限制自由、自應召站逃出之傳聞事實，無法於審理程序進
      行直接調查、辯論，而無證據能力，業如前述，自不得依
      上開傳聞之詞為被告不利之認定。又關於親見丑○○、戊○○受傷部分，證人池映節並無法有效說明係如何造成，
      亦難認可為被告強制該2 人與他人性交之證明。另戊○○
      於93年12月20日於台北市立聯合醫院婦幼院區就診，經超
      音波檢查後，被判定已懷孕14週，有病歷摘要附卷可按（
      詳警(五)卷卷(三)第193 頁），但因戊○○係於同年10月6 日
      甫入境台灣，有入出境查詢資料附卷可稽（詳本院卷第89
      頁），入境至上開檢查時間，相距僅76日（26＋30＋20＝
      76），尚不足已懷孕之14週，足見戊○○係於入境前即已
      受孕，則其懷孕之事實，即與本件犯罪無關，從而證人池
      映節所證，均難證明被告曾以強制方式使女子與他人為性
      交。
    6.證人即當時擔任台灣關愛之家協會社工之許正熙雖證稱略
      以：93年12月4 日警方轉介丑○○、戊○○予台灣關愛之
      家協會，希望提供出院後之健康照顧等服務，丑○○當時
      臉色蒼白身體虛弱需人攙扶才能行走，戊○○懷孕，戊○○曾說遭強迫賣淫之老闆強暴，小孩可能為該老闆所有，
      該2 人有提及老闆用藥物控制，服用該藥物後會有強烈性
      慾，並恐嚇不接客賣淫或服藥將殺害家人等語，然除轉介
      照顧丑○○、戊○○，及丑○○身體狀況、戊○○懷孕之
      事實外，關於被強暴、被迫賣淫及服藥、被限恐嚇部分，
      既係聽聞丑○○、戊○○所述，屬傳聞之詞，如上所述，
      無證據能力，不得據為被告不利之認定。又關於丑○○上
      述身體虛弱等之身體狀況，證人許鄭熙無法有效說明係如
      何造成，亦難為被告強制該2 人與他人性交之證明。另戊○○懷孕與本件犯罪無關，業如前述，從而證人許正熙所
      證，亦難證明被告曾以強制方式使女子與他人為性交。
    7.證人丁○○雖另證稱略以：伊聽說甲○○會打小姐，虐待
      小姐，且丑○○逃到月眉，經員警通知將之帶回該次，甲○○即曾毆打丑○○等語，且證人辛○○雖另證稱略以：
      丑○○離開「西湖春理容院」到台北後，曾打電話告知被
      甲○○性侵及毆打，並說是被打才逃跑，說戊○○也被甲○○性侵等語，然如上所述，聽聞部分均屬傳聞之詞，無
      證據能力，不得據為被告不利之認定。另證人丁○○證稱
      親見部分，丑○○既因不告逃離而被毆打，僅屬經營管教
      當否之問題，亦難逕為被告強制女子與他人為性交之證明
      。
    8.綜上所述，依上開事證均無法證明被告有強制所引進女子
      與人性交之事實，此外復查無其他證據可資證明被告確有
      上開不法犯行，則所為自與修正前刑法第231 條之1 第3
      項所指常業圖利使人性交罪有間。公訴意旨認被告以強暴
      、脅迫方式容留、媒介女子與人為性交行為，而認其另犯
      意圖營利以強制使人為性交常業罪，雖有誤解，但既認所
      犯之修正前刑法第231 條之1 第3 項意圖營利以強制使人
      為性交常業罪，與同法第231 條第2 項意圖營利以容留、
      媒介女子與他人為性交常業罪、同法第216 條、第214 條
      行使使公務員登載不實之戶籍謄本文書罪之有罪部分，有
      牽連犯之裁判上一罪關係，爰不另為無罪諭知。
  (二)公訴意旨另略以：被告上開引進丑○○、子○○、乙○○及
    戊○○過程中，將柬埔寨結婚證書交予越南辦事處承辦人員
    驗證之過程，使不知情之承辦公務員，將不實事項登載於認
    證書上，另涉犯刑法第214 條之使公務員登載不實罪，且嗣
    後持經認證之結婚證書辦理結婚戶籍登記之所為，亦另涉犯
    刑法第216 條、第214 條之行使使公務員登載不實文書罪。
    惟查，我國駐越南辦事處承辦之公務員，雖就本件內容不實
    之柬埔寨結婚證明書辦理驗證，惟辦理內容僅係就外國公文
    書簽字之真正予以驗證，不涉及文書之內容（即是否基於結
    婚真意結婚而為配偶），故送請驗證及持以行使，尚不構成
    刑法第214 條之使公務員登載不實文書罪，則公訴意旨認將
    柬埔寨結婚證書交予越南辦事處承辦人員驗證之過程，使不
    知情之承辦公務員，將不實事項登載於認證書上，另涉犯使
    公務員登載不實罪嫌，且嗣後持經認證之結婚證書辦理結婚
    戶籍登記之所為，亦另涉犯行使使公務員登載不實文書罪嫌
    ，自均屬誤解，惟公訴意旨既認此部分與犯修正前刑法第
    231 條第2 項意圖營利以容留、媒介女子與他人為性交常業
    罪之有罪部分，有牽連犯之裁判上一罪關係，亦不另為無罪
    諭知。
據上論斷，應依刑事訴訟法第299 條第1 項前段，刑法第2 條第
1 項、第216 條、第214 條、第38條第1 項第2 款，修正前刑法
第28條、第56條、第231 條第2 項、第55條，刑法施行法第1 條
之1，判決如主文。
本案經檢察官張志杰到庭執行職務。
中    華    民    國    99    年    9     月    14    日
                刑事第六庭審判長法  官  李璧君
                                法  官  曾鈴    
                                法  官  鄭峻明
以上正本證明與原本無異。
如不服本判決應於收受判決後10日內向本院提出上訴書狀，並應
敘述具體理由。其未敘述上訴理由者，應於上訴期間屆滿後20日
內向本院補提理由書(均須按他造當事人之人數附繕本)「切勿逕
送上級法院」。
中    華    民    國    99    年    9     月    14    日
                                書記官  吳韻芳

附表： 
┌─┬────┬────┬────┬────┬──────┬────┬────┬────┐                          
│編│台灣男子│柬埔寨籍│辦理假結│辦理戶籍│ 戶政事務所 │辦理簽證│入境時間│帶往柬埔│                          
│號│        │女子    │婚時間  │登記時間│            │時間    │        │寨之人  │                          
├─┼────┼────┼────┼────┼──────┼────┼────┼────┤  
│1 │盧寶源  │丑○○  │93年5月 │93年6月1│屏東縣萬丹鄉│93年6月 │93年6月 │庚○○  │  
│  │        │        │31日    │日      │戶政事務所  │14日    │16日    │        │  
├─┼────┼────┼────┼────┼──────┼────┼────┼────┤  
│2 │丙○○  │子○○  │93年7月7│93年8月 │高雄縣美濃鎮│93年8月 │93年8月 │庚○○  │  
│  │        │        │日      │20日    │戶政事務所  │23日    │30日    │        │  
├─┼────┼────┼────┼────┼──────┼────┼────┼────┤  
│3 │癸○○  │戊○○  │93年8月 │93年9月 │南投縣草屯鎮│93年10月│93年10月│庚○○  │  
│  │        │        │23日    │21日    │戶政事務所  │4日     │6日     │        │  
├─┼────┼────┼────┼────┼──────┼────┼────┼────┤                          
│4 │壬○○  │乙○○  │93年8月3│93年10月│高雄市三民區│93年10月│93年10月│庚○○  │  
│  │        │（A7）  │日      │12日    │戶政事務所  │15日    │21日    │        │  
└─┴────┴────┴────┴────┴──────┴────┴────┴────┘  

附錄論罪科刑法條：
刑法（94.02.02以前）第231條第1項、第2項
意圖使男女與他人為性交或猥褻之行為，而引誘、容留或媒介以
營利者，處5 年以下有期徒刑，得併科10萬元以下罰金。以詐術
犯之者，亦同。
以犯前項之罪為常業者，處1 年以上7 年以下有期徒刑，得併科
30萬元以下罰金。

刑法第214條
明知為不實之事項，而使公務員登載於職務上所掌之公文書，足
以生損害於公眾或他人者，處3 年以下有期徒刑、拘役或500 元
以下罰金。

刑法第216條
行使第210 條至第215 條之文書者，依偽造、變造文書或登載不
實事項或使登載不實事項之規定處斷。

司法院資訊處製作；財團法人民間司法改革基金會備份。
